【裁判字號】    90,交上易,1394
【裁判日期】    901114
【裁判案由】    過失致死
【裁判全文】
臺灣高等法院臺南分院刑事判決          九十年度交上易字第一三九四號  Ａ
      上  訴  人  臺灣臺南地方法院檢察署檢察官
      被      告  甲  ○  ○
      選任辯護人  周  進  田
右上訴人因被告過失致死案件，不服臺灣臺南地方法院九十年度交訴字第二二九號中
華民國九十年七月二日第一審判決（起訴案號：臺灣臺南地方法院檢察署九十年度偵
字第四五六號），提起上訴，本院判決如左：
      主      文
上訴駁回。
      理      由
一、公訴意旨略以：緣被告甲○○為台南縣柳營鄉公所清潔隊之垃圾車司機，於民國
    （以下同）九十年一月二日上午七時四十五分許，駕駛車牌Ｋ３─１４２號垃圾
    車，停靠在台南縣柳營鄉果毅村四四之二號前載運垃圾，執行垃圾收集勤務，而
    依當時狀況又無不能注意之情形，致適有當時正騎乘車牌ＷＥＢ─８８６號輕型
    機車，由台南縣六甲鄉往東山鄉方向行駛，亦應注意並能注意而竟未注意車前狀
    況之姚秋好，由後方衝撞該垃圾車倒地受傷。姚秋好受傷倒地後，繼而被原審同
    案被告陳清沂（已判刑確定）自後同向駕駛車牌ＷＢ─５３５２號自用小客車衝
    撞輾過，致姚秋好頭、頸、胸、背骨血腔多處挫傷合併骨折，因多發性損傷合併
    內出血，送醫後不治死亡，因認被告亦涉有刑法第二百七十六條第二項之業務過
    失致死罪嫌。
二、本件公訴人認被告甲○○（下稱被告）涉有業務過失致死罪嫌，無非係以被告於
    上班尖峰時段，未儘可能靠路邊執行垃圾收集勤務，以致肇事，致被害人姚秋好
    不慎撞上，復為陳清沂撞壓，被害人經送醫救治，仍因多發性損傷合併內出血死
    亡，先後經台灣省台南區車輛行車事故鑑定委員會九十年二月九日南鑑字第九○
    ○○五○號函及所附鑑定意見書（見相驗卷第四十五頁至第四十七頁）、台灣省
    車輛行車事故覆議鑑定委員會九十年三月二十七日府覆議字第九○○三二一號鑑
    定意見書（見相驗卷第五十頁）認定被告有肇事責任為論罪依據。
三、按犯罪事實應依證據認定之，無證據不得推定其犯罪事實。又不能證明被告犯罪
    者，應諭知無罪之判決。刑事訴訟法第一百五十四條、第三百零一條第一項分別
    定有明文。又認定犯罪事實須依證據，是否可信更須參酌各方面之情形，尤不能
    以推測理想之詞，以為科刑判決之基礙；刑事訴訟法上所謂認定犯罪事實之證據
    ，係指足以認定被告確有犯罪行為之積極證據而言，該項證據自須適合於被告犯
    罪事實之認定，始得採為斷罪資料；犯罪事實之認定，應憑真實之證據，倘證據
    是否真實尚欠明顯，自難以擬制推測之方法，為其判斷之基礎；又告訴人之告訴
    ，係以使被告受刑事訴追為目的，是其陳述是否與事實相符，仍應調查其他證據
    以資審認。最高法院二十年度上字第九五八號、二十九年上字第三一０五號、五
    十三年台上字第六五六號、五十二年度台上字第一三００號分別著有判例可資參
    照。
四、訊據被告固承認確有於上揭時、地，於上開車禍肇事現場執行收集垃圾勤務，但
    堅決否認有何過失，於原審及本院辯稱：被告所駕駛之垃圾車係大型之垃圾車，
    車寬二．一公尺，體積龐大，而肇事路段之路肩僅０．八公尺，無論被告垃圾車
    如何停靠，車身都會在道路白線內，何況被告車身在白線內僅０．七公尺，足見
    被告車已儘靠路邊更何況垃圾車係以機械操作舉昇子車，必須配合原來子車停放
    位子及預留工作人員之工作空間，若果真緊靠道路牆邊，顯然無法操作。再被告
    停車收集垃圾，車上有大型警示工作燈及車身上方雙向閃光黃燈全亮，車後復有
    隨車工作隊員鄭欣、邱松淵二人維護車後安全，而且尚有收集垃圾之音樂聲，隨
    處可聞，被告已做好停車之各項安全警示措施，應無過失云云。
五、經查：
（一）被告所駕駛之垃圾車係大型之垃圾車，體積龐大，而肇事路段之路肩僅０．八
      公尺，被告車於肇事當時已儘靠路邊，且無論被告垃圾車如何停靠，車身都會
      有部分在道路邊白線內，被告部分車身在白線內僅０．七公尺，足見被告車已
      儘靠路邊。更何況垃圾車係以機械操作舉昇「垃圾子車」，必須配合該子車原
      本停放之位子及預留工作人員之工作空間，若果真緊靠道路牆邊，顯然無法操
      作。此有道路交通事故調查報告表之警局所繪肇事現場圖及顯示操作垃圾車傾
      倒垃圾子車之情形，暨被害人適撞擊其前方之垃圾車現狀等照片附卷可憑。又
      查一般垃圾車停車收集垃圾，車上均有大型警示工作燈及車身上方雙向閃光黃
      燈全亮，車後復有隨車工作隊員負責收集垃圾並維護車後安全，而且尚有音量
      甚大之收集垃圾音樂聲，為公眾週知之事實。本件被害人係騎乘機車自後自行
      撞上停止狀態收集垃圾之垃圾車之後面倒地，嗣再由陳清沂駕車衝撞輾壓不治
      ，已據當時隨車工作隊員鄭欣供述無訛，且經陳清沂證述屬實。且依鄭欣於警
      局之供述被害人自行撞上垃圾車倒地時猶與清潔隊員說話，當時未見任何血跡
      ，直至被輾壓後始出現大量血跡云云，足證被害人致死之原因要係為陳清沂駕
      車輾壓所致。按垃圾車收集垃圾時，依其顯示之光及音量，目標明顯當時又
      係上午，日照充足，稍加留意，即可避免擦撞，被害人竟猶自後追撞，已難認
      被告有何肇事之咎。
（二）再查本件被害人於右揭時地，未注意車前狀況，追撞前停車輛尾部，此有被害
      人所騎乘之機車車頭正面攢入被告垃圾車尾部正在運作夾起垃圾子車傾倒之下
      方，有交通事故現場照片（見相驗卷第十四頁），顯見被害人自己為肇事原因
      ；即台灣省台南區車輛行車事故鑑定委員會九十年二月九日南鑑字第九○○○
      五○號函及所附鑑定意見書亦同此認定，雖該鑑定意見書亦認定「甲○○駕駛
      垃圾車，於上班尖峰時段未儘靠路邊執行垃圾收集勤務，顯有不當。」認被告
      駕駛垃圾車亦有不當，惟並未認被告有肇事之責。又台灣省車輛行車事故覆議
      鑑定委員會九十年三月二十七日府覆議字第九○○三二一號鑑定意見書亦認定
      同意原鑑定意見，唯文詞改為「姚秋好駕駛輕機車，未注意車前狀況，追撞前
      停車輛，為肇事原因」，同未指認甲○○應負過失責任。被告辯稱其無過失責
      任，應可採信。
六、綜上所述，並無證據足以證明被告就本件車禍之發生有何過失之行為，此外，復
    查無其他積極證據足資證明被告當時有何過失，原審為被告無罪之諭知，並無不
    合。本件原判決以國內垃圾車太少垃圾量過多，垃圾車收集垃圾，緊靠路邊，恐
    無法清除甚多垃圾，資為被告無罪理由之一部，其立論固有待商榷，檢察官上訴
    意旨指摘原判決上開理由不當，固非無可取，但仍認被告應負過失責任，則無可
    採，應認上訴為無理由，予以駁回。
據上論結，應依刑事訴訟法第三百六十八條，判決如主文。
本案經檢察官劉榮堂到庭執行職務。
中    華    民    國      九十      年      十一      月      十四      日
                                  臺灣高等法院臺南分院刑事第三庭
                                      審判長法官  黃    崑    宗
                                            法官  楊    省    三
                                            法官  莊    俊    華
右正本證明與原本無異。
不得上訴。
                                      法院書記官  易    慧    玲
中    華    民    國  九十      年      十一      月      十五      日


司法院資訊處製作；財團法人民間司法改革基金會備份。
